臺灣花蓮地方法院刑事裁定
111年度聲再字第2號
聲  請  人  
即受判決人  張世昌



上列聲請人即受判決人因公共危險案件，對於本院中華民國110
年5月5日110年度花交簡字第98號第一審確定判決（聲請簡易判
決處刑案號：臺灣花蓮地方檢察署110年度速偵字第239號）聲請
再審，本院裁定如下：
    主    文
再審之聲請駁回。
    理    由
一、聲請再審意旨如附件刑事聲請再審狀所示。
二、按刑事訴訟之再審制度，係為確定判決認定事實錯誤而設之
    救濟程序，故為受判決人利益聲請再審者，必其聲請合於刑
    事訴訟法第420條第1項第1款至第6款或第421條所定之情形
    ，始得為之，又按刑事訴訟法第420條第1項明定「有罪之判
    決確定後，有下列情形之一者，為受判決人之利益，得聲請
    再審：、原判決所憑之證物已證明其為偽造或變造者。、
    原判決所憑之證言、鑑定或通譯已證明其為虛偽者。、受
    有罪判決之人，已證明其係被誣告者。、原判決所憑之通
    常法院或特別法院之裁判已經確定裁判變更者。、參與原
    判決或前審判決或判決前所行調查之法官，或參與偵查或起
    訴之檢察官，或參與調查犯罪之檢察事務官、司法警察官或
    司法警察，因該案件犯職務上之罪已經證明者，或因該案件
    違法失職已受懲戒處分，足以影響原判決者。、因發現新
    事實或新證據，單獨或與先前之證據綜合判斷，足認受有罪
    判決之人應受無罪、免訴、免刑或輕於原判決所認罪名之判
    決者。」（第1項）、「第1項第6款之新事實或新證據，指
    判決確定前已存在或成立而未及調查斟酌，及判決確定後始
    存在或成立之事實、證據」（第3項）。所謂「新事實」或
    「新證據」，須具有未判斷資料性之「新規性」，舉凡法院
    未經發現而不及調查審酌，不論該事實或證據之成立或存在
    ，係在判決確定之前或之後，就其實質之證據價值未曾予評
    價者而言。如受判決人提出之事實或證據，業經法院在審判
    程序中為調查、辯論，無論最終在原確定判決中本於自由心
    證論述其取捨判斷之理由；抑或捨棄不採卻未敘明其捨棄理
    由之情事，均非未及調查斟酌之情形。通過新規性之審查後
    ，尚須審查證據之「顯著性」，此重在證據之證明力，由法
    院就該新事實或新證據，不論係單獨或與先前之證據綜合判
    斷，須使再審法院對原確定判決認定之事實產生合理懷疑，
    並認足以動搖原確定判決而為有利受判決人之蓋然性存在。
    而該等事實或證據是否足使再審法院合理相信足以動搖原有
    罪之確定判決，而開啟再審程式，當受客觀存在的經驗法則
    、論理法則所支配，並非聲請人任憑主觀、片面自作主張，
    就已完足（最高法院109年度台抗字第401號裁定意旨參照）
    。是再審聲請人所聲請調查之證據縱屬存在，單獨或與先前
    之證據綜合判斷結果，倘無法對原確定判決認定之犯罪事實
    產生合理懷疑，不足以動搖原確定判決，既不能據以聲請再
    審，自無調查之必要(最高法院109年度台抗字第1956號裁定
    意旨參照)。再按刑事訴訟法第420條第1項第6款、第3項規
    定「有罪之判決確定後，因發現新事實或新證據，單獨或與
    先前之證據綜合判斷，足認受有罪判決之人應受無罪、免訴
    、免刑或輕於原判決所認罪名之判決者，得為受判決人之利
    益，聲請再審」、「新事實或新證據，指判決確定前已存在
    或成立而未及調查斟酌，及判決確定後始存在或成立之事實
    、證據」。又所謂輕於原判決所認「罪名」，自與輕於原判
    決所宣告之「罪刑」有別，應係指與原判決所認罪名比較，
    其法定刑較輕之相異罪名而言。至於同一罪名之有無刑罰加
    減之原因，如自首、未遂犯、累犯等刑之加減，僅影響科刑
    範圍，但罪質不變，至於宣告刑之輕重，乃量刑問題，均非
    屬前揭法條所指罪名範圍，自不得據以再審（最高法院109
    年度台抗字第1633號裁定意旨參照）。
三、聲請人雖執前揭事由指摘原確定判決有誤，主張有刑事訴訟
    法規定之再審事由云云。而經本院依職權調取卷宗及踐行訊
    問程序聽取聲請人及檢察官意見，經查：
(一)原確定判決依聲請人之自白、酒精濃度測試表、酒精測試器
    檢定合格證書、舉發違反道路交通管理事件通知單、車籍查
    詢資料表、交通事故現場圖、交通事故現場調查表（一）（
    二）現場相片，而據以認定聲請人確有被訴不能安全駕駛之
    犯行，已詳敘其所憑證據及認定之理由，並參酌被告無視飲
    酒後駕車對一般用路人所造成之潛在性危險，僅為滿足一時
    便利，罔顧其他用路人之生命、身體、財產安全，於飲酒後
    仍駕駛自用小客車，復因此肇事，並造成他人車輛毀損，幸
    無其他用路人死傷，及為警測得之吐氣所含酒精濃度為每公
    升0.60毫克，兼衡其坦承犯行，教育程度為高中畢業，及前
    有不能安全駕駛致交通危險之犯罪前科等一切情狀而為斟酌
    及考量，而認原審認事用法並無違誤，量刑亦為妥適，核其
    所為之論斷，尚與經驗、論理法則、相關證據法則無違。
(二)本件聲請人係就本院110年度花交簡字第98號確定判決聲請
    再審，並具狀及當庭表示前開聲請再審之原因，惟聲請人雖
    主張其當時服用精神藥物而產生夢遊、意識不清云云，然聲
    請人於該案警詢、偵查，迄至本院第一審審理終結前，均未
    曾為上開抗辯，職是，此部分主張，是否屬實，委有可疑；
    且本院細繹聲請人於民國110年4月2日15時19分許發生車禍
    為警查獲酒駕犯行後，於同日16時36分至警局製作筆錄時，
    就車禍發生之經過、飲用酒類及駕駛車輛之時間等情，均回
    答詳實，準此可知，聲請人當時反應與常人無異，實難遽認
    有何刑法第19條之「行為時因精神障礙或其他心智缺陷，致
    不能辨識其行為違法或欠缺依其辨識而行為之能力者，或致
    其辨識行為違法或依其辨識而行為之能力，顯著減低」之情
    形可言。承此，聲請人上開主張，尚難採認，實無法使本院
    對原確定判決認定之犯罪事實產生合理懷疑，而足以動搖原
    確定判決，職是，自難認符合再審要件，亦可認定。
四、綜上所述，上開聲請意旨所指，核與刑事訴訟法第420條規
    定之再審要件均不相符，本件再審聲請為無理由，應予駁回
    。
據上論斷，應依刑事訴訟法第434條第1項，裁定如主文。
中　　華　　民　　國　　111 　年　　4 　　月　　21　　日
                  刑事第三庭    法  官  邱佳玄     
上列正本證明與原本無異。
如對本裁定不服，應於送達後10日內，向本院提出抗告狀（應抄
附繕本）。
因疫情而遲誤不變期間，得向法院聲請回復原狀。
中　　華　　民　　國　　111 　年　　4 　　月　　25　　日

                                書記官  方毓涵
【附件】